臺灣臺中地方法院刑事判決　　　　　　　　　　　　九十一年度訴字第一一五六號
　　公　訴　人　臺灣臺中地方法院檢察署檢察官
　　被　　　告　乙○○
右列被告因違反電信法等案件，經檢察官提起公訴（九十年度偵字第一五八九二號）
，本院判決如左：
    主  文
乙○○幫助連續意圖為自己不法之利益，以無線方式，盜用他人電信設備通信，處有
期徒刑參月，如易科罰金以參佰元折算壹日。
    事  實
一、乙○○素行不佳，前有違反麻醉藥品管理條例、竊盜、違反藥事法等前科紀錄，
    其於民國八十四年間，因違反藥事法等案件，經臺灣彰化地方法院定執行刑為有
    期徒刑一年六月，嗣上訴駁回確定，於八十五年十二月一日執行完畢，復於八十
    四年間因違反麻醉藥品管理條例案件，經臺灣彰化地方法院判處有期徒刑五年十
    月確定，自八十五年十二月二日起接續前案執行，於八十八年八月二十三日假釋
    出獄，應至九十一年八月二十日期滿（未構成累犯），其於假釋期間，竟仍不知
    悔改，明知真實姓名、年籍不詳自稱「王明雪」之成年女子所販售門號為０九二
    二─七七三一四八、０九二二─七八００四八、０九二二─七六五一四一、０九
    五八─一九四三二七、０九五八─一九六三四０、０九五八─一九五二三六、０
    九五八─一九八一六五、０九五八─一九三一四０之行動電話ＳＩＭ卡八張，係
    來路不明之贓物（上開０九二二開頭之ＳＩＭ卡三張，係真實姓名年籍不詳者於
    九十年五月二十八日，佯以「甲○○」名義向臺灣大哥大股份有限公司（下稱臺
    灣大哥大公司）申請，使不知情之臺灣大哥大公司經辦人員陷於錯誤而交付。另
    上開０九五八開頭之ＳＩＭ卡五張，係真實姓名年籍不詳者於九十年五月二十五
    日，佯以「黃敏珍」名義向臺灣大哥大公司所申請，使不知情之臺灣大哥大公司
    經辦人員陷於錯誤而交付），竟於九十年五月三十日下午四時許，在臺中縣霧峰
    鄉○○路○段三九六之一號五樓租處，以新臺幣（下同）數千元（詳細金額不詳
    ）之代價，向「王明雪」購買（僅談妥，尚未付款）後，因見朋友丙○○（冒名
    「黃文烽」應訊，俟到案後另行審結）無錢申請行動電話ＳＩＭ卡使用，即基於
    幫助丙○○獲取免繳行動電話費用之犯意，於九十年五月三十一日凌晨某時，在
    上開租處，將門號為０九二二─七七三一四八之行動電話ＳＩＭ卡一張交付丙○○使用。旋丙○○意圖為自己免費撥打行動電話之不法利益，並基於以無線方式
    盜用他人電信設備通信之概括犯意，將上開ＳＩＭ卡插入自己之行動電話內，於
    九十年五月三十一日凌晨，連續在彰化縣社頭鄉、彰化縣埔心鄉及臺中縣霧峰鄉
    等處，以上開行動電話門號撥號啟動ＳＩＭ卡內含屬電腦電磁紀錄之電子序號及
    內碼，向臺灣大哥大公司傳送無線電磁訊號，隱瞞其非合法使用人之事實，撥打
    ０九二三─四五三九九二、０九三一─五七九四八五、０九四一─八五六二三三
    等號碼，與友人通話八次，使臺灣大哥大公司各基地臺之電腦網路交換系統陷於
    錯誤，誤以為是合法使用者之行動電話所撥打，而予以接收通信，並列帳於甲○○名下，丙○○因而獲得免付電話費用（包括月費及折抵之通話費）合計七十七
    元之財產上不法利益。嗣經警於九十年五月三十一日上午五時許，前往臺中縣霧
    峰鄉○○路○段三九六之一號乙○○租處搜索，現場查獲乙○○、丙○○二人，
    並在上址扣得門號為０九二二─七八００四八、０九二二─七六五一四一、０九
    五八─一九四三二七、０九五八─一九六三四０、０九五八─一九五二三六、０
    九五八─一九八一六五、０九五八─一九三一四０之行動電話ＳＩＭ卡七張，及
    在丙○○之皮包內扣得門號為０九二二─七七三一四八號之行動電話ＳＩＭ卡一
    張。
二、案經臺中縣警察局和平分局移送臺灣臺中地方法院檢察署檢察官偵查起訴。
    理  由
一、訊據被告乙○○於本院審理時坦承其於前開時地向「王明雪」購買來路不明之行
    動電話ＳＩＭ卡八張後，將門號為０九二二─七七三一四八之行動電話ＳＩＭ卡
    交付丙○○使用，並告知丙○○該卡不用繳錢，可以儘量打之事實不諱，並經被
    告丙○○（在警局冒名「黃文烽」之名應訊）於警訊時供稱：乙○○知道伊缺錢
    使用，所以免費提供該卡給伊使用，伊有試打看看能否通話等語屬實，且有臺灣
    大哥大公司行動電話服務申請書三張、用戶門號查詢表二張、０九二二─七七三
    一四八號行動電話通聯紀錄一張、０九二二─七七三一四八號行動電話費帳單一
    張等在卷可憑，復有前開行動電話ＳＩＭ卡八張扣案可證。另查被害人甲○○於
    警訊時指述：伊於九十年五月初曾遺失駕照及信用卡，０九二二─七七三一四八
    、０九二二─七八００四八、０九二二─七六五一四一等行動電話門號不是伊所
    申請等語，及被害人黃驛晴（原名黃敏珍）於警訊時指稱：伊於六年前曾遺失過
    身分證件，０九五八─一九四三二七、０九五八─一九六三四０、０九五八─一
    九五二三六、０九五八─一九八一六五、０九五八─一九三一四０等行動電話門
    號不是伊所申請等語。可知本件扣得之行動電話ＳＩＭ卡八張，係真實姓名年籍
    不詳者分別於九十年五月二十五日及同年月二十八日，佯以「黃敏珍」及「甲○○」名義向臺灣大哥大公司所申請，使不知情之臺灣大哥大公司經辦人員陷於錯
    誤而交付之犯罪所得，故該八張ＳＩＭ卡應屬贓物無誤，被告乙○○明知該八張
    ＳＩＭ卡係來路不明之贓物而仍故予買受，並將其中一張ＳＩＭ卡供被告丙○○
    連續盜打使用，被告乙○○之犯行堪予認定。
二、按電信法第五十六條第一項之罪，以意圖為自己或第三人不法之利益，使用有線
    、無線或其他電磁方式，盜接或盜用他人電信設備通信者為要件。本罪之處罰詐
    得免繳電信通信費用之不法利益規定，乃刑法詐欺得利罪之特別法，依特別法優
    於普通法之原則，自毋庸再論以刑法詐欺得利罪。且按本罪構成要件所稱以有線
    、無線或其他電磁方式，盜接或盜用他人電信設備通信者，並不限於以盜拷他人
    行動電話之序號、內碼等資料於自己之手機內，為盜用之唯一方式，其他諸如：
    利用他人住宅內之有線電話，盜打他人電話為通信行為；或在住宅外之電話接線
    箱內，盜接他人之有線電話線路，以自己之電話機盜打他人電話為通信行為；或
    意圖為自己不法之所有，竊取他人之行動電話手機，進而為盜打通信之行為；或
    僅以使用竊盜之意思，擅取他人之行動電話手機為盜打通信之行為等，不一而足
    ，皆成立本罪（參見最高法院八十八年一月十九日八十八年度第一次刑事庭會議
    紀錄決議及最高法院八十八年度臺非字第四十三號判決意旨）。又按偽冒他人名
    義向電信公司申請行動電話ＳＩＭ卡，而使不知情之電信公司經辦人員陷於錯誤
    ，而交付之ＳＩＭ卡乃屬犯罪所得，該ＳＩＭ卡係屬贓物無誤，且故買前開ＳＩ
    Ｍ卡後，將ＳＩＭ卡插入自己之行動電話內，再以門號撥號啟動ＳＩＭ卡內含屬
    電腦電磁紀錄之電子序號及內碼，向電信公司傳送無線電磁訊號，隱瞞其非合法
    使用人之事實而與他人通話，使電信公司各基地臺之電腦網路交換系統陷於錯誤
    ，誤以為是合法使用者之行動電話所撥打，而予以接收通信，並列帳於被冒用人
    名下，行為人因而獲得免付電話費用之財產上不法利益，係構成刑法第三百四十
    九條第二項之故買贓物罪及電信法第五十六條第一項之以無線方式，盜用他人電
    信設備通信罪（最高法院九十年度臺上字一二六六號判決意旨參照）。本件被告
    乙○○明知「王明雪」所販售之行動電話ＳＩＭ卡八張，係來路不明之之贓物，
    竟仍以數千元之代價購買，嗣見朋友丙○○無錢申請行動電話ＳＩＭ卡使用，即
    基於幫助丙○○獲取免繳行動電話費用之犯意，將他人冒名申請之０九二二─0
    000000之行動電話ＳＩＭ卡一張交付丙○○使用，而丙○○將上開ＳＩＭ
    卡插入自己之行動電話內與朋友通話，使臺灣大哥大公司之電信系統誤信丙○○
    係有權撥打之行動電話租用戶，而提供通信服務，並列帳於甲○○名下，丙○○
    因而獲得免付電話費用之財產上不法利益。核被告乙○○所為，係犯刑法第三百
    四十九條第二項之故買贓物罪及刑法第三十條第一項前段、電信法第五十六條第
    一項之幫助以無線方式，盜用他人電信設備通信罪。公訴人雖未就被告乙○○故
    買贓物犯行予以起訴，惟該部分於起訴事實已敘及部分內容，且與起訴幫助違反
    電信法第五十六條第一項部分亦有牽連犯之裁判上一罪關係，為起訴效力所及，
    本院自得併予審理。另按連續幫助與幫助連續為不同之犯罪態樣，如基於概括犯
    意，多次幫助他人犯罪，為連續幫助，該幫助者有多次犯罪行為；如以一幫助行
    為，幫助他人連續犯罪，則為幫助連續，就幫助犯而言，僅有一次犯罪行為（最
    高法院八十七年度臺上字第三八六五號判決可資參照）。本件正犯丙○○先後多
    次盜用他人電信設備通信犯行，時間緊接，犯罪構成要件相同，顯係基於概括之
    犯意為之，為連續犯，應以一罪論，並加重其刑。被告乙○○基於幫助之意思，
    將他人冒名申請之行動電話ＳＩＭ卡交付丙○○供其連續使用而參與構成要件以
    外之行為，即以一幫助行為，幫助他人連續犯罪，為幫助連續犯，依刑法第三十
    條第二項之規定，按正犯之刑予以減輕之。被告乙○○所犯前開二罪間，有方法
    結果之牽連關係，為牽連犯，應從一重之幫助連續以無線方式，盜用他人電信設
    備通信罪處斷。爰審酌被告乙○○前有多項前科紀錄，素行不佳，竟仍不知謹慎
    行事，復心萌貪念，故買來路不明之行動電話ＳＩＭ卡八張，並將其中一張交付
    他人使用，使被冒用者有蒙受不明損失之風險，且紊亂電信公司客戶資料，受有
    無法追償電話費用之損失，惟念及被告犯後坦承犯行，態度尚佳等一切情狀，量
    處如主文所示之刑，並喻知易科罰金之折算標準。
三、再按刑法第三十八條第一項第三款所規定，因犯罪所得之物得沒收者，依同法條
    第三項前段規定，以屬於犯人者為限，始得沒收之。如第三人對於該物在法律上
    得主張權利請求返還者，因其所有權不屬於被告，即不在得沒收之列（最高法院
    八十六年度臺非字第二三五號判決參照）。末按共同正犯因相互間利用他人之行
    為，以遂行其犯意之實現，本於責任共同之原則，有關沒收部分，對於共犯間供
    犯罪所用之物，自均應為沒收之諭知。惟幫助犯僅係對於犯罪構成要件以外行為
    為加工，並無共同犯罪之意思，自不適用該責任共同原則，對於正犯所有供犯罪
    所用之物或犯罪所得之物，亦為沒收之諭知（最高法院八十九年度臺上字第六九
    四六號判決可資參照）。本件在被告乙○○租處扣得之行動電話ＳＩＭ卡七張，
    係不詳者偽冒他人名義向臺灣大哥大公司申請，使不知情之臺灣大哥大公司經辦
    人員陷於錯誤，而交付之ＳＩＭ卡乃屬犯詐欺等罪之所得，係屬贓物，已如前述
    ，則上開ＳＩＭ卡臺灣大哥大公司得依法請求返還，被告乙○○僅因犯罪而持有
    該贓物而已，並不因之而取得所有權，該贓物既非屬被告乙○○所有，自不在刑
    法第三十八條第一項第三款所規定得沒收之列。另在被告丙○○皮包內扣得之門
    號０九二二─七七三一四八號行動電話ＳＩＭ卡一張，雖屬電信法第六十條義務
    沒收之物，法院並無斟酌宜否沒收之裁量權限（最高法院八十八年度臺非字第二
    十五號判決意旨參照），惟該ＳＩＭ卡已由被告乙○○交給被告丙○○使用，被
    告乙○○為幫助犯，與被告丙○○間非屬共犯關係，故該ＳＩＭ卡應在正犯丙○○違反電信法案件判決時宣告沒收，而無法於被告乙○○判決時諭知沒收，併此
    敘明。
據上論斷，應依刑事訴訟法第二百九十九條第一項前段，電信法第五十六條第一項，
刑法第十一條前段、第三十條第一項前段、第五十六條、第三百四十九條第二項、第
五十五條、第三十條第二項、第四十一條第一項前段，罰金罰鍰提高標準條例第一條
前段、第二條，判決如主文。
中      華      民      國    九十一    年      六      月    二十八    日
                                臺灣臺中地方法院刑事第四庭
                                  法  官  張  靜  琪
右正本證明與原本無異。
如不服本判決，應於判決送達後十日內向本院提出上訴狀，上訴於臺灣高等法院臺中
分院( 須附繕本 )。
                                        書記官
中      華      民      國    九十一    年      六      月    二十八    日
附錄論罪科刑法條
刑法第三百四十九條第二項
搬運、寄藏、故買贓物或為牙保者，處五年以下有期徒刑、拘役或科或併科一千元以
下罰金。
電信法第五十六條第一項
意圖為自己或第三人不法之利益，以有線、無線或其他電磁方式，盜接或盜用他人電
信設備通信者，處五年以下有期徒刑、得併科新臺幣一百五十萬元以下罰金。
